【裁判字號】    98,交聲,1593
【裁判日期】    980527
【裁判案由】    聲明異議
【裁判全文】
臺灣臺中地方法院交通事件裁定        98年度交聲字第1593號
原處分機關  交通部公路總局臺中區監理所
異 議 人即
受 處 分人  甲○○
上列受處分人因違反道路交通管理處罰條例案件，對於交通部公
路總局臺中區監理所中華民國九十八年四月七日所為之處分（中
監違字第裁六○－ＨＤ0000000號裁決書），聲明異議，
本院裁定如下：
    主  文
異議駁回。
    理  由
一、原處分機關略以：異議人即受處分人（下稱受處分人）甲○
    ○駕駛車牌號碼六Ｊ－七一一一號自小客車，於民國九十八
    年二月九日九時四十一許分，在台十二線○○四Ｋ＋五○○
    Ｍ處，因「駕車行經有燈光號誌管制之交岔路口闖紅燈」之
    違規事實，經臺中縣警察局交通警察隊員警依採證照片掣發
    中縣警交相字第ＨＤ0000000號舉發違反道路交通管
    理事件通知單逕行舉發。受處分人於期限內到案提出申訴，
    經向原舉發機關函查違規屬實，該所遂於九十八年四月七日
    依道路交通管理處罰條例第五十三條第一項、違反道路交通
    管理事件統一裁罰基準表之規定，以中監違字第裁六○－Ｈ
    Ｄ0000000號裁決書裁處罰鍰新臺幣（下同）二千七
    百元整，並依同條例第六十三條第一項第三款記違規點數三
    點，於法並無不合等語。
二、本件受處分人甲○○異議意旨略以：由第一張採證照片中，
    可看到聲明異議人之煞車燈係亮著，可見異議人斯時正踩著
    煞車，並無加油門之情形，而第二張相片，異議人車子之煞
    車燈亦係亮著，此表示異議人斯時亦踩著煞車，若異議人係
    要繼續前進，理應踩著油門加油繼續前進，豈有踩著煞車而
    要闖紅燈之理。而且此二張照片照相之時間僅差○．八秒，
    當時異議人雖有越線，然於越線後隨即停車，此可由異議人
    之時速僅十六公里，且煞車燈亦亮著可證，若異議人有闖紅
    燈，又何必以如此低之速度及踩著煞車而闖紅燈，綜上所述
    ，原處分機關之認定與常理及事實有違，爰依法聲明異議云
    云。
三、按汽車駕駛人駕駛汽車，應遵守道路交通標誌、標線、號誌
    之指示，道路交通安全規則第九十條前段定有明文。次按「
    圓形紅燈」之行車管制號誌係表示禁止車輛通行，並不得超
    越停止線或進入路口，道路交通標誌標線號誌設置規則第二
    百零六條第一項第五款定有明文。再按汽車駕駛人，行經有
    燈光號誌管制之交岔路口闖紅燈者，處新臺幣一千八百元以
    上五千四百元以下罰鍰；又汽車駕駛人有道路交通管理處罰
    條例第五十三條第一項之情形者，除依原條項處罰鍰外，並
    記違規點數三點，道路交通管理處罰條例第五十三條第一項
    、第六十三條第一項第三款分別定有明文。又按有關「闖紅
    燈」行為之認定，於「道路交通管理處罰條例」中因未見相
    關之解釋，另依「道路交通標誌標線號誌設置規則」第一百
    七十條第一項「停止線用以指示行駛車輛停止之界限，車輛
    停止時，其前懸部分不得伸越該線。」及同規則第二百零六
    條第一項第五款「車輛面對圓形紅燈表示禁止通行，不得超
    越停止線或進入路口。」，若據此認定超越停止線即為闖紅
    燈，則一般大眾恐難以接受，亦非「道路交通管理處罰條例
    」當初立法精神，故交通部為促使駕駛人回歸於對標線之認
    知，同時兼顧執法技術層面與大眾接受程度，對圓形紅燈時
    超越停止線或闖紅燈行為之認定於八十二年三月二十七日召
    開研商闖紅燈認定標準會議，並依該次會議紀錄發布交通部
    八十二年四月二十二日交路字第○○九八一一號函為執法
    單位參考，其重要內容如下：(一)車輛面對圓形紅燈時仍逕
    予穿越路口至銜接路段，含左轉、直行、迴轉及右轉（依箭
    頭綠燈允許行駛者除外）即視為闖紅燈之行為（按：九十五
    年七月一日修正施行之道路交通管理處罰條例第五十三條第
    二項增訂：「前項紅燈右轉行為者，處新臺幣六百元以上一
    千八百元以下罰鍰」，該項之增定，業將紅燈右轉行為排除
    在闖紅燈之定義之外）。(二)有繪設路口範圍者：車輛無視
    於紅燈警示，有穿越路口之意圖，而車身已伸入路口範圍亦
    視同闖紅燈；若僅伸越停止線而未達路口範圍者，則視為不
    遵守標線指示（可以處罰條例第六十條第二項第三款之規定
    處分之）。(三)無繪設路口範圍者：以車輛無視於紅燈號誌
    ，而有穿越路口之企圖，其車身並已伸越停止線並足以妨害
    其他方向人（若有行人穿越道）、車通行者亦以闖紅燈論處
    ；若僅車身伸越停止線則以不遵守標線指示視之。(四)目前
    交岔路口已繪設網狀黃線區者暫以該範圍視作路口，未繪設
    者請公路主管機關依內政部警政署六十五年二月十六日警署
    交字第○○二四九號函之規定，視路況車況繪設路口範圍。
    (五)另路口設有照相設施者並請有關單位依會議結論之認定
    標準配合調整以更能明確認定。末按，主管機關基於職權因
    執行特定法律之規定，得為必要之釋示，以供本機關或下級
    機關所屬公務員行使職權時之依據，此即「解釋性行政規則
    」（司法院大法官釋字第五四八號解釋參照），又上開函釋
    既為道路交通管理處罰條例第八條所定之公路主管機關（交
    通部公路總局各區監理所監理站）之上級機關交通部所發布
    ，其對該條例所為之釋示自有上開「解釋性行政規則」之效
    力，俾為各下級機關公務員行使職權時之依據，足堪為民眾
    認知執法機關適用法律意見之參考，合先敘明。
四、經查，本件受處分人甲○○駕駛車牌號碼六Ｊ－七一一一號
    自小客車，於九十八年二月九日九時四十一分許，在台十二
    線○○四Ｋ＋五○○Ｍ處，因「駕車行經有燈光號誌管制之
    交叉路口闖紅燈」之違規事實，而經臺中縣警察局交通警察
    隊員警依採證照片掣發中縣警交相字第ＨＤ0000000
    號舉發違反道路交通管理事件通知單逕行舉發，受處分人於
    期限內到案提出申訴，經原處分機關即交通部公路總局臺中
    區監理所向原舉發機關函查違規屬實，原處分機關遂依據道
    路交通管理處罰條例第五十三條第一項、第六十三條第一項
    第三款及違反道路交通管理事件統一裁罰基準表之規定，於
    九十八年四月七日裁處受處分人罰鍰二千七百元，並記違規
    點數三點等情，有臺中縣警察局中縣警交相字第ＨＤ000
    0000號舉發違反道路交通管理事件通知單、交通部公路
    總局臺中區監理所中監違字第裁六○－ＨＤ0000000
    號違反道路交通管理事件裁決書及臺中縣警察局九十八年三
    月二十五日中縣警交字第○九八○○三四三○三號函各一份
    及舉發違規照片二張在卷可稽。受處分人雖坦承確有越線之
    事實，然仍否認違規並以上開情詞置辯，惟受處分人上開駕
    駛自小客車闖紅燈之違規事實，業據證人即臺中縣警察局交
    通警察隊員警乙○○於本院九十八年五月十九日訊問時到庭
    具結證稱：「（請說明本案情形？）照片第一張顯示是經過
    黃燈三秒以後才亮紅燈，紅燈已經二十八秒八他才闖越，才
    照第一張，右下角○○二三是違規地點的代號。第二張是左
    下角○六八是照片的序號。本案依據交通部八二年四月二十
    二日交路（八二）字第○○九八一一號函所示，受處分人確
    係闖紅燈。」、「煞車燈亮與闖紅燈無關，他要左轉或是迴
    轉都要減速，採煞車。」等語明確，並當庭提出交通部八十
    二年四月二十二日交路字第○○九八一一號函一紙附卷可
    考；再參以上開舉發違規照片二張所示，本件受處分人所駕
    駛之前揭自小客車，係以時速十六公里，於紅燈亮後二八．
    八秒超越停止線遭儀器感應拍攝第一張照片仍未停車，於二
    九．六秒車身伸越停止線進入路口執行左轉始拍攝第二張照
    片乙情，且受處分人於本院訊問時亦不否認其係要左轉之事
    實，準此，受處分人所駕駛之自小客車在面對紅燈時仍逕予
    逾越停止線，繼續前行至銜接路段左轉，則依交通部上開函
    示二之（一）所示，已視為闖紅燈之行為無訛。至受處分人
    於行駛至該路口超越停止線及車身伸越停止線時，雖均有踩
    煞車之舉動（此觀諸該舉發照片二張所示，受處分人之自小
    客車之車尾煞車燈均亮著可佐），然衡之常理，駕駛人駕駛
    汽車在路口進行左轉或迴轉時，均會減速為之，則縱受處分
    人於違規當時確有踩煞車之舉動，亦難執此為有利於受處分
    人之認定。從而受處分人確有於上開時、地，駕駛自小客車
    行經有燈光號誌管制之交岔路口闖紅燈之違規行為，應堪認
    定，受處分人上開所辯顯係圖卸之詞，不足採信。綜上所述
    ，原處分機關以受處分人有闖紅燈之違規事實，依據道路交
    通管理處罰條例第五十三條第一項、第六十三條第一項第三
    款及違反道路交通管理事件統一裁罰基準表之規定，裁處受
    處分人罰鍰二千七百元，並記違規點數三點，並無不當。本
    件異議為無理由，應予駁回。
五、據上論斷，應依道路交通管理處罰條例第八十七條第二項，
    道路交通案件處理辦法第十九條，裁定如主文。
中    華    民    國    98    年    5     月    27    日
                臺灣臺中地方法院交通法庭
                            法  官 許金樹
以上正本證明與原本無異。
如不服本裁定，應於送達後五日內向本院提出抗告狀。
                            書記官 王崑煜
中    華    民    國    98    年    5     月    27    日


司法院資訊處製作；財團法人民間司法改革基金會備份。
